【裁判字號】    90,家抗,248
【裁判日期】    900904
【裁判案由】    聲明繼承
【裁判全文】
臺灣高等法院民事裁定  九十年度家抗字第二四八號
      抗  告  人  甲○○
      代  理  人  劉權本
右抗告人因聲明繼承被繼承人乙○○遺產事件，對於中華民國九十年七月三十日臺灣
臺北地方法院九十年度聲繼字第二三號裁定提起抗告，本院裁定如左：
      主      文
抗告駁回。
抗告程序費用由抗告人負擔。
      理      由
一、原裁定意旨略以：「按遺產繼承人除配偶外，兄弟姊妹為第三順位之繼承人，此
    觀民法第一千一百三十八條之規定自明。本件聲請人雖提出以上之證明文件證明
    其為乙○○之合法繼承人，惟依本院調得之乙○○兵籍資料所載，尚與聲請人所
    述不符，亦無法從中得知聲請人即為其兄，是僅由聲請人所提之其他證據尚無法
    認定其為合法繼承人，本件聲明繼承人所為繼承之表示，顯難認為合法，應予駁
    回。」等語。
二、抗告意旨略以：「查「在大陸地區製作之文書，經行政院設立或指定之機構或委
    託之民間團體驗證者推定為真正」，又「大陸地區人民繼承台灣地區人民之遺產
    ，應於繼承開始起三年內以書面向被繼承人所在地之法院為繼承之表示，逾期視
    為拋棄其繼承。」此台灣地區與大陸地區人民關係條例第七條、第六十六條第一
    項定有明文；雖原審指摘抗告人所提出之大陸地區公證書及親屬關係證明書，與
    原審調得之乙○○兵籍資料所載及抗告人所述不符，然兵籍資料所載內容為何？
    與除戶戶籍謄本所載內容是否相符？該兵籍資料是否為被繼承人乙○○所填寫，
    其內容是否為真正，原審均未予詳查，竟置法有明文規定應推定為真正之台灣地
    區與大陸地區人民關係條例第七條之規定不顧，而駁回抗告人之聲明，顯有未當
    。」等語。
三、按在大陸地區製作之文書，經行政院設立或指定之機構或委託之民間團體驗證者
    ，推定為真正，臺灣地區與大陸地區人民關係條例第七條定有明文；依本條例第
    七條規定推定為真正之文書，其實質上證據力，由法院或主管機關認定；文書內
    容與待證事實有關，且屬可信者，有實質上證據力；推定為真正之文書，有反證
    事實證明其為不實者，不適用推定，臺灣地區與大陸地區人民關係條例施行細則
    第八條亦有明文。即大陸地區製作之文書經公證者，僅推定其形式上為真正，至
    於該文書內容欲證明其他法律關係之證據力，仍應由法院為認定。查依原審函調
    之被繼承人戶籍謄本及兵籍資料記載，被繼承人黃福英之母姓名均僅記載為鄭氏
    ，與抗告人所提出之親屬系統表所陳報為鄭金格不同，則抗告人與被繼承人是否
    有血緣關係，顯尚有疑義。況抗告人所提經公證之證明文件，如委託書、委託書
    之公證書及親屬系統表之內容，均非屬證明血緣親屬之證明文件，且親屬系統表
    更僅係手寫筆書，均尚不足證明抗告人與被繼承人有血緣關係，依據前開說明，
    於抗告人未能證明其血緣關係前，尚難准許抗告人繼承之聲明，抗告人執此抗告
    自無理由，應予駁回。
四、據上論結，本件抗告為無理由，爰裁定如主文。
中      華      民      國     九十     年      九      月      四      日
                                  民事第六庭
                                      審判長法  官  吳  欲  君
                                            法  官  陳  博  享
                                            法  官  藍  文  祥
右正本係照原本作成。
不得抗告。
中      華      民      國     九十     年      九      月      六      日
                                            書記官  顧  倪淑貞


司法院資訊處製作；財團法人民間司法改革基金會備份。
